【裁判字號】    98,交聲,2452
【裁判日期】    980924
【裁判案由】    聲明異議
【裁判全文】
臺灣高雄地方法院交通事件裁定        98年度交聲字第2452號
原處分機關  交通部公路總局高雄區監理所
異  議  人
即受處分人  甲○○
上列異議人即受處分人因違反道路交通管理處罰條例案件，對於
交通部公路總局高雄區監理所中華民國98年8 月28日以高監自裁
字第裁80-N00000000號所為之違反道路交通管理事件裁決書（原
舉發通知單號碼：高警交字第N00000000 號），聲明異議，本院
裁定如下：
    主  文
原處分關於甲○○酒精濃度超過規定標準，吊扣駕駛執照拾貳個
月之處分撤銷。
上開撤銷部分不罰。
    理  由
一、本件受處分人（異議人）聲明異議意旨略以：受處分人於民
    國98年8 月27日晚上10時37分許，持職業大客車執照，於酒
    後駕駛車牌號碼7M-9933 號自用小客車（下稱系爭自用小客
    車），行經高雄縣鳳山市○○○路65巷口前，經高雄縣政府
    警察局（下稱舉發機關）交通警察隊員警攔查實施酒精濃度
    測試，當場測得受處分人呼氣所含酒精濃度為每公升0.42毫
    克（下稱本件酒後駕車行為），除由警移置保管系爭自用小
    客車外，並由舉發機關於同日依道路交通管理處罰條例第35
    條第1 項第1 款規定，以該局高警交字第N00000000 號舉發
    違反道路交通管理事件通知單舉發（下稱系爭舉發通知單）
    ，並由交通部公路總局高雄區監理所（下稱原處分機關）依
    同條項規定，於同年8 月28日以高監自裁字第裁80-N000000
    00號違反道路交通管理事件裁決書（下稱系爭裁決書）裁處
    罰鍰新臺幣（下同）34,500元，並吊扣駕駛執照1 年，另施
    以道路交通安全講習。受處分人就本件酒後駕車行為，並不
    爭執，惟其係職業大客車司機，需要這張駕照維持起碼之生
    計，爰請求撤銷系爭裁決書有關吊扣職業大客車駕駛執照部
    分之處分云云。
二、按汽車駕駛人飲用酒類後其吐氣所含酒精濃度超過每公升0.
    25毫克者，不得駕車，道路交通安全規則第114 條第2 款訂
    有明文。又汽車駕駛人，駕駛汽車經測試檢定有酒精濃度超
    過規定標準者，處15,000元以上60,000元以下罰鍰，並當場
    移置保管其車輛及吊扣其駕駛執照1 年；汽車駕駛人有前開
    情形者，應接受道路交通安全講習，道路交通管理處罰條例
    第35條第1 項第1 款、第24條第1 項第2 款分別定有明文。
    次按於94年12月14日修正、95年3 月1 日施行前之道路交通
    管理處罰條例第68條固規定：「汽車駕駛人，因違反本條例
    及道路交通安全規則之規定，受吊扣或吊銷駕駛執照處分時
    ，吊扣或吊銷其持有各級車類之駕駛執照」，惟修正後業已
    刪除「吊扣」之規定，改為「汽車駕駛人，因違反本條例及
    道路交通安全規則之規定，受吊銷駕駛執照處分時，吊銷其
    持有各級車類之駕駛執照」，其修正理由乃係舊法將違法或
    違規駕駛人所持有各級車類之駕駛執照一併吊扣，失之過酷
    ，影響人民工作及生活甚鉅，故依修正後之該條規定，受吊
    扣駕駛執照處分時，僅能吊扣違規當時所駕車類之駕駛執照
    ，不得吊扣其持有各級車類之駕駛執照，僅於受吊銷駕駛執
    照處分時，始吊銷其持有各級車類之駕駛執照。末按行政行
    為對人民課以一定之義務或負擔，或造成人民其他之不利益
    時，其所採取之手段，與行政機關所追求之目的間，必須有
    合理之聯結關係存在，亦即不得違反「不當聯結禁止原則」
    ，若欠缺此聯結關係，此項行政行為即非適法（最高行政法
    院90年度判字第1704號判決意旨參照）；行政行為，採取之
    方法所造成之損害不得與欲達成目的之利益顯失均衡（行政
    程序法第7 條第3 款、行政罰法第18條規定參照）。
三、經查，本件異議人本件酒後駕車行為，經高雄縣政府警察局
    依法掣單舉發，有高雄縣政府警察局98年8 月27日高警交字
    第N00000000 號舉發違反道路交通管理事件通知單在卷可稽
    則異議人酒後吐氣所含酒精濃度超過規定標準即每公升0.25
    毫克，違反道交條例第35條1 項第1 款規定之事實，固堪認
    定。惟異議人違規當時係駕駛自小客車，揆諸前揭說明，原
    處分機關僅能吊扣其所依憑駕駛自小客車資格之駕駛執照，
    而不得一併限制其輕型機車以外之職業大客車駕駛資格，否
    則，即屬不當聯結異議人駕駛自小客車之違規行為與其職業
    大客車之駕駛資格，有違「不當聯結禁止原則」。況原處分
    機關裁處吊扣異議人之職業大客車駕駛執照12個月之處分，
    固能達成限制其駕駛自小客車之目的，但亦造成異議人不能
    駕駛職業大客車及以下各級車類之結果，對異議人因而造成
    之損害與欲達成目的之利益顯失均衡，有違行政程序法第7
    條第3 款之規定。準此，原處分機關對於異議人前揭違規行
    為，裁處吊扣其職業大客車駕駛執照12個月之處分，即屬違
    法，而有撤銷之原因。
四、又現行道路交通管理制度採1 人1 照原則，即汽車駕駛人取
    得高一級車類之駕駛資格者，得駕駛較低級車類之車輛，如
    已領有大貨車駕駛執照者，得駕駛小型車、輕型機器腳踏車
    （道路交通安全規則第61條第1 項第3 款參照），固可能產
    生持有較高級車類駕駛執照者，飲酒後駕駛較低級車類，因
    其無較低級車類之駕駛執照可供吊扣，即不予吊扣，而有違
    公平原則之疑慮，惟此乃道路交通管理機關執行上之技術問
    題，尚不得因執行技術面之問題，逕行擴張解釋於駕駛人無
    較低級駕駛執照可供吊扣時，即率爾代以吊扣其所領有之較
    高級駕駛執照，併予敘明。
五、綜上所述，原處分機關未審酌修正後之道交條例第68條規定
    之意旨，以異議人無自小客車之駕駛執照可供吊扣為由，逕
    行裁處吊扣其職業大客車駕駛執照12個月之處分，於法不合
    ，異議人對於此部分之異議為有理由，應由本院將此部分之
    處分撤銷，並另為不罰之諭知。
六、另按法官依據法律獨立審判，憲法第80條定有明文。各機關
    依其職掌就有關法規為釋示之行政命令，法官於審判案件時
    ，固可予以引用，但仍應依據法律，表示確信之法律見解，
    並不受其拘束；司法行政機關所發司法行政上之命令，如涉
    及審判上之法律見解，僅供法官參考，法官於審判案件時，
    亦不受其拘束（司法院大法官釋字第216 號解釋亦同此意旨
    ）。原處分機關為本件裁處時，固有交通部97年1 月24日交
    路字第0970015997號、95年5 月3 日交路字第0950030639號
    、94年9 月15日交路字第0940051433號及89年8 月30日交路
    字第008861號函釋之理由作為依據；惟依上開大法官釋字第
    216 號解釋意旨，交通部上揭函釋，僅得供本院參考，本院
    不受其拘束，附此敘明。
據上論斷，依道路交通案件處理辦法第20條前段，裁定如主文。
中    華    民    國    98    年    9     月    24    日
                    交通法庭法  官  余銘軒
以上正本證明與原本無異。
如不服本裁定，應於收受送達後5 日內向本院提出抗告狀。
中    華    民    國    98    年    9     月    24    日
                                書記官  吳書逸


司法院資訊處製作；財團法人民間司法改革基金會備份。
